臺灣新竹地方法院民事小額判決  
110年度竹小字第48號
原      告  和泰產物保險股份有限公司

法定代理人  章明純  
訴訟代理人  袁子謙  
被      告  陳育晟  

上列當事人間損害賠償事件，本院於民國110年1月26日辯論終結
，判決如下：
    主      文
被告應給付原告新臺幣參萬零伍佰參拾柒元，及自民國一一○年
一月六日起至清償日止，按週年利率百分之五計算之利息。
原告其餘之訴駁回。
訴訟費用新臺幣壹仟元由被告負擔新臺幣玖佰柒拾伍元，餘由原
告負擔。
本判決第一項得假執行。
    事實及理由
壹、程序方面：
    本件被告經合法通知，未於言詞辯論期日到場，核無民事訴
    訟法第386條各款所列情形，爰依原告之聲請，由其一造辯
    論而為判決。
貳、實體方面：
一、原告起訴主張：被告於民國108年12月28日13時40分許，駕
    駛車牌號碼000-0000自用小客車在新竹市○○路○段000號（關
    東橋加油站內）處，因倒車不慎，撞擊原告所承保訴外人曹
    國祥所有並由訴外人曹國祥駕駛之車牌號碼000-0000號自用
    小客車（下稱系爭車輛），致系爭車輛受損，系爭車輛經送
    交車廠修復後，支出修復費用新臺幣（下同）31,314元（含
    零件1,380元、工資5,070元、烤漆24,864元），原告已悉數
    賠付予被保險人，而依保險法第53條第1項規定取得代位求
    償權，爰依民法第184條、第191條之2規定提起本件訴訟等
    語。並於本院聲明：被告應給付原告31,314元，及自起訴狀
    繕本送達翌日起至清償日止，按週年利率百分之5計算之利
    息。
二、被告未於言詞辯論期日到場，亦未提出書狀作何聲明或陳述
    。
三、本院之判斷：
（一）原告主張之前揭事實，業據其提出與所述相符之新竹市警
      察局第二分局埔頂派出所受理案件登記表、電子發票、估
      價單、行車執照及車損照片等件為證（見本院卷第15至27
      頁），並有新竹市警察局第二分局109年12月16日竹市警
      二分偵字第1090031742號函檢送本件事故之職務報告、受
      理各類案件紀錄表、現場照片（見本院卷第33至45頁）在
      卷可稽。而被告經合法通知，未於言詞辯論期日到場，亦
      未提出書狀為任何聲明或陳述，自堪信原告之主張為真正
      。
（二）又本件肇事地點為新竹市○○路○段000號（關東橋加油站內
      ）非道路範圍，然關於道路駕駛之注意義務，仍應認得類
      推適用道路交通安全規則之規定。按汽車倒車時，應顯示
      倒車燈光或手勢後，謹慎緩慢後倒，並應注意其他車輛及
      行人。道路交通安全規則第110條第2款定有明文。經查，
      被告於事故發生當時欲自上述地點倒車，本應注意上開規
      定，謹慎緩慢倒退，而依當時係於白天、天氣晴、視線正
      常、無障礙物等情，有現場照片可憑，並無不能注意之情
      事，竟未注意及此，未以謹慎之態度，緩慢倒車，且未注
      意其後方有訴外人曹國祥所有之系爭車輛要駛入加油站內
      ，即貿然倒車致發生本件碰撞，被告就本件車禍發生顯有
      過失，訴外人曹國祥則無過失，且訴外人曹國祥所有系爭
      車輛之損壞與被告之過失行為間具有相當因果關係。則被
      告就本件肇事應負過失侵權行為責任，堪以認定。
（三）次按不法毀損他人之物者，被害人得請求賠償其物因毀損
      所減少之價值，民法第196條定有明文。又物被毀損時，
      被害人除得依據民法第196條請求賠償外，並不排除民法
      第213條至第215條之適用，依民法第196條請求賠償物被
      毀損所減少之價額，得以修復費用為估定之標準，但以必
      要者為限（例如：修理材料以新品換舊品，應予折舊），
      亦有最高法院77年度第9次民事庭會議決議、同院73年度
      台上字第1574號判決意旨可資參照。查，被告因前開過失
      肇致本件車禍，並致原告所承保之系爭車輛受有損害等情
      ，已如前述，被告自應就系爭車輛之損害負賠償責任。而
      系爭車輛因本件車禍受損，共計支付修復費用31,314元（
      含零件1,380元、工資5,070元、烤漆24,864元），業經原
      告提出估價單及電子發票等件為證，經核上開估價單所列
      各修復項目與系爭車輛受損之情形相符，堪認確係修復系
      爭車輛所必要。又系爭車輛係於107年3月出廠，有系爭車
      輛之行車執照影本附卷可憑（見本院卷第21頁），至本件
      肇事發生時（即108年12月28日）已有1年10個月之使用期
      間，依前揭說明，以新品換舊品而更換之零件，自應予以
      折舊，本院依行政院公布之固定資產耐用年數表及固定資
      產折舊率表，採定率遞減法計算其折舊，即自用小客車耐
      用年數5年，每年折舊率千分之369，而系爭車輛修復之零
      件費用為1,380元，扣除折舊金額後，被告所應賠償之零
      件費用為603元（計算式詳如附表），再加上前開工資5,0
      70元及烤漆24,864元因無折舊之問題，且該部分之支出係
      屬修復系爭車輛所必要之費用，合計系爭車輛因本件車禍
      毀損而減少之價額為30,537元（計算式如下：603＋5,070＋
      24,864＝30,537）。
（四）再按被保險人因保險人應負保險責任之損失發生，而對於
      第三人有損失賠償請求權者，保險人得於給付賠償金額後
      ，代位行使被保險人對於第三人之請求權，保險法第53條
      第1項亦定有明文；而此項法定代位權之行使，有債權移
      轉之效果，故於保險人給付賠償金額後，被保險人對於第
      三人請求權即移轉於保險人（最高法院69年度台上字第92
      3號判決意旨參照）。查原告業已依保險契約之約定賠付
      所承保系爭車輛之修復費用等情，有電子發票在卷可考，
      參諸前開說明，其自得代位被保險人行使對被告之損害賠
      償請求權。
（五）末按給付無確定期限者，債務人於債權人得請求給付時，
      經其催告而未為給付，自受催告時起，負遲延責任。其經
      債權人起訴而送達訴狀，或依督促程序送達支付命令，或
      為其他相類之行為者，與催告有同一之效力；遲延之債務
      ，以支付金錢為標的者，債權人得請求依法定利率計算之
      遲延利息；應付利息之債務，其利率未經約定，亦無法律
      可據者，週年利率為百分之5，民法第229條第2項、第233
      條第1項前段、第203條分別定有明文。本件被告應負之前
      揭損害賠償義務，並無確定期限，依前開規定，原告請求
      被告自起訴狀繕本送達之翌日即110年1月6日起按週年利
      率百分之5給付遲延利息，亦屬有據。
四、綜上所述，原告依保險代位及侵權行為之法律關係，請求被
    告賠償30,537元，及自110年1月6日起至清償日止，按週年
    利率百分之5計算之利息，為有理由，應予准許，逾此部分
    之請求，為無理由，應予駁回。
五、本件係適用小額訴訟事件為被告部分敗訴之判決，應依職權
    宣告假執行，並於判決時確定訴訟費用額如主文第3項所示
    之金額。
據上論結，本件原告之訴為一部有理由，一部無理由，依民事訴
訟法第436條之23、第436條第2項、第385條第1項前段、第79條
、第436條之19第1項、第436條之20，判決如主文。
中　　華　　民　　國　　110 　年　　2 　　月　　19　　日
                  新竹簡易庭    法  官  邱玉汝
以上正本證明與原本無異。
如對本判決上訴，非以判決違背法令為理由不得為之，且須於判
決送達後20日內向本院提出上訴狀，並記載上訴理由。如委任律
師提起上訴者，應一併繳納上訴審裁判費。
中　　華　　民　　國　　110 　年　　2 　　月　　19　　日
                                書記官  陳筱筑
附表：　　　　　　　　　　　　　　　　
系爭車輛更新零件費用折舊之計算       第一年折舊  1,380元0.369＝509元 第二年折舊 （1,380元－509元）0.369(10/12)＝268元 時價亦即折舊後之金額 1,380元－509元－268元＝603元 備註：單位新臺幣；上列計算小數點以下均四捨五入。